【裁判字號】    95,交聲,1300
【裁判日期】    950830
【裁判案由】    交管條例聲異
【裁判全文】
臺灣板橋地方法院交通事件裁定        95年度交聲字第1300號
原處分機關  臺北市交通事件裁決所
異  議  人
即受處分人  乙○○
上列異議人即受處分人因違反道路交通管理處罰條例案件，對於
臺北市交通事件裁決所95年7 月11日所為之裁決處分（北市裁二
字第裁22-AEB841206號），聲明異議，本院裁定如下：
    主  文
原處分撤銷。
乙○○汽車駕駛人，行經有燈光號誌管制之交岔路口闖紅燈，處
新臺幣貳仟柒佰元，並記違規點數參點。
    理  由
一、原處分意旨略以：受處分人即異議人乙○○駕駛所有之車牌
    號碼PZ-4478 號自用小客車，於民國95年5 月8 日12時18分
    許，在行經設有燈光號誌管制之臺北市○○路○段112 巷口
    處時，未待號誌轉換由紅燈轉為綠燈，即違規闖越紅燈迴轉
    ，嗣經警自後攔檢製單舉發。原處分機關即臺北市交通事件
    裁決所經查證後，認異議人上述違規事實明確，乃依道路交
    通管理處罰條例第53條之規定，裁處罰鍰新臺幣2,700 元等
    語。
二、聲明異議意旨則略以：受處分人即異議人乙○○於民國95年
    5 月8 日上午12時18分左右，在臺北市○○路○段112 巷口
    ，並未有紅燈迴轉之情形，竟遭員警舉發異議人行經有燈光
    號誌之交岔路口闖紅燈之違規行為，原處分機關即臺北市交
    通事件裁決所經查證後，復以異議人違規事實明確，而裁處
    異議人罰鍰新臺幣2,700 元，異議人不服原裁處，提起本件
    異議等語。
三、按汽車駕駛人，行經有燈光號誌管制之交岔路口闖紅燈者，
    處新臺幣1,800 元以上5,400 元以下罰鍰，並記違規點數3
    點，道路交通管理處罰條例第53條、第63條第1 項第3 款分
    別定有明文。
四、經查：
（一）本件受處分人即異議人乙○○於95年5月8日12時18分許，
      駕駛車牌號碼PZ-4478自用小客車，於行經設有燈光號誌
      管制之臺北市○○路○段112 巷交岔路口時，於興隆路方
      向（西往東、東往西）之行車號誌係紅燈之情形下，闖越
      紅燈迴轉行駛之違規事實，有臺北市政府警察局北市警交
      大字第AEB841206 號舉發違反道路交通管理事件通知單、
      臺北市政府警察局文山第二分局95年6 月16日北市警文二
      分交字第09531347900 號函及該分局員警工作紀錄簿各1
      紙在卷可稽。另證人即當時舉發本違規事件之臺北市政府
      警察局文山第二分局興隆派出所警員黃通展亦於本院調查
      時到庭具結證稱：「當時PZ-4478 自小客車的車主在興隆
      路三段靠近112 巷的路口紅燈迴轉，當時所有的人都在靜
      止狀態停等紅燈，異議人的車子是第一部車，緩緩的往前
      滑動，當時異議人的車子靠近內側車道，我是在外側車道
      的後方一點點，距離大約五、六公尺，異議人紅燈迴轉，
      我就跟在他的車子後方也迴轉，在富邦銀行前面，我將異
      議人的車輛攔停」、「我不可能誤看，我就停在異議人車
      子的斜後方，而且當時所有的車子都是靜止的，只有異議
      人的車子行駛中」、「當時視線良好，而且出太陽」、「
      當時的交通流量算普通」等語（詳本院95年8 月7 日訊問
      筆錄），參以證人甲○○○○與異議人間，不僅未有任何
      怨隙，且係毫不相識之人，衡情證人黃通展應無設詞攀誣
      ，或虛構違規事實以陷害異議人之道理。況警員執行公務
      時，本身即受有行政懲處責任之監督，且其到庭具結作證
      ，更係以刑事責任擔保其證言之真實性，故證人甲○○○
      ○之上開證述內容，以及其所紀錄舉發之本件違規事實，
      經核尚無不可採信之處。因之，異議人於前揭時、地，有
      違規闖紅燈之違規事實，應無疑義。
（二）其次，交通勤務警察或依法令執行交通稽查任務人員，開
      單舉發違反道路交通管理處罰條例所列之違規事實，經公
      路主管機關或警察機關所為之裁決處罰，本質上為行政處
      分，係公務員基於職務上權力，依法就特定之具體事件所
      為，並具有公法上效果之單方行政行為。而根據公務員為
      公法上行為具有公信力之原則，該行政處分當可被推定為
      真正，且其據以依法處分之事實認定，亦應可推定為正確
      無誤，故本此公信原則，立法者乃制定上開相關規定，使
      交通勤務警察或依法令執行交通稽查任務人員，在特殊情
      形下，當場不能或不宜攔截製單舉發時，得當機處置而逕
      行舉發，以達成維護交通秩序及公共安全之行政目的。反
      之，若謂公務員之一切行政行為，均需預留證據以證明其
      為真實，則國家行政勢必窒礙難行，且相關行政目的亦難
      達成，故刑事訴訟法就犯罪證據有關之規定中，與屬行政
      秩序罰之交通違規裁罰本旨不合之部分，自不在準用之列
      。從而，交通違規行政爭訟之舉證責任原理，應非如刑事
      案件中，必須超越任何合理懷疑，始可為有罪判決之嚴格
      程度，而係應與民事訴訟之舉證責任原理相類似，亦即基
      本上應就行政機關與人民所各自主張有利於己之事實，分
      配其應盡之舉證責任，而非逕予適用刑事訴訟上之「無罪
      推定」原則，此觀諸行政訴訟法第136條，規定行政訴訟
      程序準用民事訴訟法第277條舉證責任分配原則之立法意
      旨，即可明瞭。
（三）基此，本件受處分人即異議人乙○○雖極力辯稱：並無闖
      紅燈之違規行為云云。然異議人並未就其未於本件案載違
      規地點闖紅燈之事實，提供任何可資調查之事證，以佐證
      其所辯之內容，且經核亦無任何證據足資證明本件執勤警
      員確有捏造事實違法取締之情事，故證人甲○○○○本其
      維護交通秩序、安全職責所為之本件舉發，自應受到合法
      、正確之推定。因之，異議人空言泛稱：並未闖紅燈云云
      ，顯非可採。故異議人駕駛車牌號碼PZ-4478自用小客車
      ，於前開時、地，有闖紅燈之違規行為，應無疑問。
（四）本件異議人駕駛車牌號碼PZ-4478 自用小客車，於前開時
      、地，有闖紅燈之違規行為，已如前述。然原處分機關竟
      僅就異議人闖紅燈之違規行為，裁處異議人罰鍰新台幣2,
      700 元，而疏未依道路交通管理處罰條例第63條第1 項第
      3 款之規定，記違規點數3 點，是原處分此部分即有違誤
      。
五、綜上所述，本件受處分人即異議人乙○○駕駛所有之車牌號
    碼PZ-4478 號自用小客車，於前述時間，在行經設有燈光號
    誌管制之臺北市○○路○段112 巷口處時，有闖紅燈之事實
    ，既可認定，然原處分疏未就異議人之上開闖紅燈之違規事
    實，記違規點數3 點，於法即有未洽。是本件異議人之聲明
    異議雖無理由，惟原處分既有上述違法之處，自應由本院撤
    銷原處分，另為裁定如主文第2項所示，以資適法。
六、據上論斷，應依道路交通案件處理辦法第20條前段，裁定如
    主文。
中    華    民    國    95    年    8     月    30    日
                    交通法庭    法  官  鄭燕璘
以上正本證明與原本無異。
如不服本裁定應於送達後5日內向本院提出抗告狀。
                                書記官  呂紹明
中    華    民    國    95    年    8     月    30    日


司法院資訊處製作；財團法人民間司法改革基金會備份。
